【裁判字號】    90,自緝,33
【裁判日期】    900215
【裁判案由】    侵占
【裁判全文】
臺灣臺中地方法院刑事判決                            九十年度自緝字第三三號
    自  訴  人  敬泰交通事業股份有限公司  設臺中市○區○○街九十四號一樓
    代  表  人  乙○○
    被      告  甲○○
右列被告因侵占案件，經自訴人提起自訴，本院判決如左：
    主      文
甲○○意圖為自己不法之所有，而侵占自己持有他人之物，處有期徒刑捌月。
    事  實
一、甲○○於民國八十九年一月二十六日，向敬泰交通事業股份有限公司（下稱敬泰
    交通公司，設臺中市○區○○街九四號一樓）承租車牌號碼７Ｐ─２１８號營業
    用小客車一輛，雙方約定租金每日新臺幣（下同）九百元，租車期限最少二個月
    ，甲○○於租期屆滿後倘欲續租，應徵求敬泰交通公司之同意。甲○○於八十九
    年三月二十六日租期屆滿時，未徵得敬泰交通公司之同意，意圖為自己不法之所
    有，將上開租得之營業小客車據為己用，而予侵占入己，迭經敬泰交通公司以存
    證信函催討均未置理。
二、案經敬泰交通公司提起自訴。
    理  由
一、訊之被告甲○○固坦承曾於八十九年一月二十六日，向自訴人敬泰交通公司承租
    車牌號碼７Ｐ─２１８號營業用小客車，於同年三月二十六日租期屆滿時，未經
    自訴人同意，繼續使用該車等情不諱，惟矢口否認有何侵占犯行，辯稱：伊於八
    十九年九月間，因駕駛該車發生事故，該車車牌遭交通警察扣押，致伊無法繼續
    營業，因而無力繳交租金予自訴人，伊原擬籌足積欠之租金後，連同車輛一併歸
    還自訴人，然因經濟情況不佳，始終無法繳清欠租，惟伊並無將該車侵占入己之
    意圖云云。經查，右揭犯罪事實，業據自訴人之代表人乙○○指述綦詳，並有計
    程車出租約定承諾切結書影本、臺灣省臺中市政府營利事業登記證影本、郵局存
    證信函影本各一件附卷可稽。又前述車輛於八十九年五月二十二日、二十四日、
    六月二日、十二日、十四日，因違反道路交通管理處罰條例第四十條第一項汽車
    駕駛人行車速度超過規定之最高時速規定，復於八十九年六月十七日、二十三日
    、二十七日，因違反道路交通管理處罰條例第五十六條第一項第十款汽車駕駛人
    在道路收費停車處所停車，不依規定繳費之規定，經臺北縣警察局、臺北市政府
    警察局數度舉發，此有舉發違反道路交通管理事件通知單八件及攝有車牌號碼７
    Ｐ─２１８號車輛違規情事之照片五幀（以上均影本）在卷足憑，是以被告所供
    其向自訴人承租該車之期限於八十九年三月二十六日屆滿後，仍繼續使用該車等
    情，應與事實相符。被告既自承有積欠自訴人車租之情事，倘其並無侵占該車之
    意思，理當及早將前述車輛返還自訴人，以免租金債務逐日增加，斷無遲不將該
    車交還自訴人之理。其於租車期限屆滿後，未徵求自訴人之同意，即將該車據為
    己用，拒不交還予自訴人，顯係意圖為自己不法之所有，變易持有為所有之意思
    ，而將該車侵占入己甚明，所為顯已該當侵占罪之構成要件，其空言否認侵占及
    所辯諸語均為卸責之詞，不足採信。本件事證明確，被告犯行堪以認定。
二、核被告甲○○所為，係犯刑法第三百三十五條第一項之普通侵占罪。爰審酌被告
    曾有竊盜、偽造有價證券之前科（見卷附臺灣高等法院被告全國前案紀錄表）、
    素行非佳、犯罪之動機、手段、所生損害、犯後既否認犯行、復未將承租車輛交
    還自訴人、態度非佳等一切情狀，量處如主文所示之刑。
據上論斷，依刑事訴訟法第三百四十三條、第二百九十九條第一項前段，刑法第三百
三十五條第一項，罰金罰鍰提高標準條例第一條前段，判決如主文。
中      華      民      國    九十    年      二      月      十五      日
                              臺灣臺中地方法院刑事第一庭
                                  法  官  鍾  啟  煒
右正本證明與原本無異。
如不服本判決，應於送達後十日內向本院提出上訴狀 （須附繕本） ，上訴於台灣高
法院台中分院。
                                  書記官
中      華      民      國    九十    年      二      月      十六      日
附錄法條：
刑法第三百三十五條第一項：意圖為自己或第三人不法之所有，而侵占自己持有他人
                          之物者，處五年以下有期徒刑、拘役或科或併科一千元
                          以下罰金。


司法院資訊處製作；財團法人民間司法改革基金會備份。
